【裁判字號】    98,易,93
【裁判日期】    980708
【裁判案由】    贓物等
【裁判全文】
臺灣宜蘭地方法院刑事判決                98年度易字第93號
公  訴  人  臺灣宜蘭地方法院檢察署檢察官
被      告  乙○○
上列被告因贓物等案件，經檢察官提起公訴（97年度偵字第3629
號），本院判決如下：
    主  文
乙○○收受贓物，累犯，處有期徒刑肆月，如易科罰金，以新臺
幣壹仟元折算壹日。又犯侵占罪，累犯，處有期徒刑陸月，如易
科罰金，以新臺幣壹仟元折算壹日。應執行有期徒刑捌月，如易
科罰金，以新臺幣壹仟元折算壹日。
    事  實
一、乙○○於民國95年間因公共危險案件，經臺灣士林地方法院
    以95年度士交簡字第1826號判處有期徒刑3月確定，並於96
    年5月5日執行完畢。詎其不知悔改，竟分別為下列行為：
  (一)乙○○基於收受贓物之犯意，明知綽號「阿生」之不詳姓名
    年籍成年男子，於97年8月22日17時10分至97年8月23日9時
    30分間之某時，在宜蘭縣員山鄉某處，交付之車牌號碼GXU-
    258號重型機車，係屬來源不明之贓物（該機車為丙○○所
    有，於97年8月22日17時10分許，停放在宜蘭縣宜蘭市○○
    街44號前，遭不詳之人竊取），竟仍予以收受，供己代步及
    載貨使用，並於97年8月23日9時30分許，騎乘該機車至宜蘭
    縣宜蘭市○○路○段821號「祥達汽車修理廠」，委請不知情
    之該修理廠負責人張新財在該機車後方烙拖板支架，俾載貨
    使用。
  (二)嗣因車牌號碼GXU-258號重型機車前後傳動系統損壞，乙○○乃於97年8月25日11時許，將車牌號碼GXU-258號機車牽至
    宜蘭縣宜蘭市○○路○段819號「明德機車行」修理，並向該
    機車行負責人甲○○借用車牌號碼QXJ-980號輕型機車，雙
    方約定乙○○於當日中午購買便當後即歸還，詎乙○○竟意
    圖為自己不法之所有，將借得之車牌號碼QXJ-980號輕型機
    車侵占入己，未將該機車歸還甲○○。
  (三)而甲○○因乙○○未依約歸還車牌號碼QXJ-980號輕型機車
    ，查覺有異，乃於97年8月31日16時許，報警處理，經警查
    詢後始知車牌號碼GXU-258號重型機車係丙○○所失竊，嗣
    於97年9月6日13時20分許，在宜蘭縣礁溪鄉○○○路保安宮
    前查獲乙○○，並尋獲車牌號碼QXJ-980號輕型機車。
二、案經丙○○、甲○○訴由宜蘭縣政府警察局宜蘭分局報請臺
    灣宜蘭地方法院檢察署檢察官偵查起訴。
    理  由
壹、證據能力部分：
一、按被告以外之人於審判外之言詞或書面陳述，除法律有規定
    者外，不得作為證據；又被告以外之人於審判外之陳述，雖
    不符前4條之規定，而經當事人於審判程序同意作為證據，
    法院審酌該言詞陳述或書面陳述作成時之情況，認為適當者
    ，亦得為證據，刑事訴訟法第159條第1項、第159條之5第1
    項分別定有明文。
二、經查：
  (一)證人甲○○於警詢之陳述（見警卷第5頁至第6頁），係被告
    以外之人於審判外之言詞陳述，且被告於審判程序中亦表示
    不同意作為證據（見本院卷第48頁、第56頁），依上開規定
    ，自不得作為證據。
  (二)證人丙○○、張新財於警詢之陳述（見警卷第4頁、第7頁）
    ，雖係被告以外之人於審判外之言詞陳述，惟業經被告於審
    判程序中表示同意作為證據（見本院卷第48頁、第57頁），
    且本院審酌上開言詞陳述作成時情況，並無違法之處，認為
    適當，依上開規定，自得作為證據使用。
貳、實體部分：
一、認定犯罪事實所憑之證據及理由：
  (一)訊據被告乙○○固坦承伊有於上開時、地，收受綽號「阿生
    」男子所交付之車牌號碼GXU-258號重型機車，並於上開時
    、地，委請張新財在該機車後方烙拖板支架，嗣於上開時、
    地，伊將車牌號碼GXU-258號重型機車交付甲○○修理，且
    向甲○○借用車牌號碼QXJ-980號輕型機車，雙方約定伊於
    當日中午購買便當後即歸還機車，嗣伊未依約歸還車牌號碼
    QXJ-980號輕型機車之事實（見本院卷第46頁至第47頁），
    核與證人張新財於警詢、證人甲○○於偵查中所述情節相符
    （見警卷第7頁、偵卷第6頁），堪認為真實。惟被告矢口否
    認有何收受贓物、侵占之犯行，辯稱：伊不知道綽號「阿生
    」男子所交付之車牌號碼GXU-258號重型機車係贓車，因綽
    號「阿生」男子將車牌號碼QXJ-980號輕型機車騎走，伊始
    未歸還該機車予甲○○等語。
  (二)經查：
  1.收受贓物部分：
  (1)車牌號碼GXU-258號重型機車係丙○○所有，於97年8月22日
    17時10分許，停放在宜蘭縣宜蘭市○○街44號前，遭不詳之
    人竊取之事實，此業經證人丙○○於警詢、偵查中證述明確
    （見警卷第4頁、偵卷第16頁），並有贓物認領保管單、宜
    蘭縣政府警察局車輛協尋電腦輸入單1紙、車籍查詢-基本資
    料詳細畫面1紙、照片2張在卷足憑（見警卷第12頁至第13頁
    、第15頁），堪認屬實，故該機車係侵害財產法益犯罪所得
    之物，自屬贓物。
  (2)且被告於警詢、本院審理中亦供承車牌號碼GXU-258號重型
    機車係綽號「阿生」男子交付予伊，當時伊並未要求綽號「
    阿生」男子交付該機車之行車執照，亦未查詢該機車來源，
    而綽號「阿生」男子僅與伊一起工作3天，伊不知綽號「阿
    生」男子之真實姓名年籍，也無法聯絡綽號「阿生」男子等
    語（見警卷第2頁至第3頁、本院卷第37頁、第46頁、第48頁
    、第60頁至第62頁）。則被告與綽號「阿生」男子並不熟識
    ，甚至不知其詳細年籍資料及聯絡方式，其於綽號「阿生」
    男子交付車牌號碼GXU-258號重型機車時，竟未詢問該機車
    來源，即予以收受，實與常情相悖。又汽車行駛，未隨車攜
    帶行車執照者，汽車所有人有違反道路交通管理處罰條例14
    條第2款規定之虞，此為一般生活常識，被告平日既以機車
    代步，就此規定當知之甚詳，然被告在綽號「阿生」男子交
    付該機車時，竟未要求交付行車執照，亦與常理相違。綜上
    ，足認被告明知綽號「阿生」男子所交付之車牌號碼GXU-25
    8號重型機車來源不明，係屬贓物，仍予以收受。被告仍辯
    稱：伊不知道車牌號碼GXU-258號重型機車係屬贓車等語，
    自不足採。
  (3)至於公訴人雖認被告係以新臺幣（下同）5千元之價格，向
    綽號「阿生」男子購買車牌號碼GXU-258號重型機車。惟被
    告於97年9月6日警詢中先供稱：「（問：警方經查GXU-258
    號重機車於97年8月22日報案失竊協尋，你於何時、何地竊
    取該車使用？…）該車不是我偷的，是臨時工『阿生』說要
    以5千元賣我，所以我跟他買。…（問：你是否有付錢給綽
    號『阿生』5千元？…）沒有付錢給綽號『阿生』5千元。」
    等語（見警卷第2頁）；於98年5月7日本院訊問時改供稱：
    「（問：對起訴書之犯罪事實有何意見《告以要旨》？）我
    是有答應向…綽號『阿生』的人購買，但因為機車不能發動
    ，我叫『阿生』先把機車拿去修理，等修理好再給我機車，
    之後『阿生』跟我說機車修理好要拿車，所以我就拿5千元
    給他。」等語（見本院卷第37頁）；於98年5月21日本院準
    備程序中則供稱：「（問：請陳述關於本件之答辯要旨）…
    我沒有要以5千元向『阿生』購買GXU-258號機車，是『阿生
    』向我要5千元去修理GXU-258號重型機車。」等語（見本院
    卷第46頁）；於98年6月24日本院審理中供稱：「（問：對
    檢察官起訴之犯罪事實，有何意見《提示並告以要旨》？）
    …97年8月23日那天，我跟『阿生』說機車需要1個拖板車才
    能載運東西，所以我跟『阿生』說他騎乘的車牌號碼GXU-25
    8號機車，是否可以給我去烙拖板車，『阿生』說好，但我
    與『阿生』當時並沒有提到代價。5千元是因為8月25日早上
    ，機車行說修理費要3、4千元，所以『阿生』先跟我借，我
    就借他，之後『阿生』就說機車給我用沒有關係。」等語（
    見本院卷第60頁）。綜觀被告上開供詞，就伊有無以5千元
    之價格向綽號「阿生」男子購買車牌號碼GXU-258號重型機
    車乙節前後供詞不一，況被告於警詢時亦供承未給付5千元
    價金予綽號「阿生」男子，故本件尚無積極證據足以證明被
    告係有償取得車牌號碼GXU-258號重型機車之所有權，自應
    為有利於被告之認定，認車牌號碼GXU-258號重型機車係綽
    號「阿生」男子無償交付被告使用，因此公訴人認應論以被
    告故買贓物罪，容有誤會，併此敘明。
  (4)從而，被告明知綽號「阿生」之男子，所交付之車牌號碼GX
    U-258號機車，係屬來源不明之贓物，仍於上開時、地，予
    以收受之事實，事證明確。
  2.侵占部分：
  (1)被告於97年8月25日11時許，在宜蘭市○○路○段819號「明
    德機車行」，向該機車行負責人甲○○借用車牌號碼QXJ-98
    0號輕型機車，雙方約定被告於當日中午購買便當後即歸還
    機車，嗣被告並未依約歸還該機車之事實，業經被告於本院
    審理中坦白承認（見本院卷第37頁、第46頁、第58頁），核
    與證人甲○○於偵查中證述情節相符（見偵卷第6頁），並
    有車籍查詢-基本資料詳細畫面1紙在卷足憑（見警卷第14頁
    ），堪認為真實。
  (2)被告雖辯稱係因綽號「阿生」男子將車牌號碼QXJ-980號輕
    型機車騎走，伊始未歸還該機車予甲○○云云。惟查，被告
    於97年9月6日警詢中供稱：「（問：為何QXJ-980號輕機車
    騎乘至今未歸還車行老闆甲○○？）當時老闆借我臨時車，
    騎乘時因車在山上故障2天未使用，約過2天後請認識的車行
    牽去修理，修理後牽回家中，因尚無費用前往牽車，而未歸
    還。」等語（見警卷第2頁）；於98年5月7日本院訊問時供
    稱：「（問：對起訴書之犯罪事實有何意見《告以要旨》？
    ）…我有向甲○○借用車號QXJ-980號機車，我有跟甲○○
    說中午買完便當就還，結果『阿生』把機車騎走…，之後就
    見不到人了。之後我回家就看到QXJ-980號機車在我住處，
    我就騎到隔壁村附近找朋友吃飯，因此為警查獲。」等語（
    見本院卷第37頁）；於98年5月21日本院準備程序中供稱：
    「（問：請陳述關於本件之答辯要旨）…QXJ-980號機車是
    被『阿生』的男子騎走的，之後『阿生』就把該QXJ-980號
    機車放在我家前的屋簷下。」等語（見本院卷第46頁）；於
    98 年6月24日本院審理中供稱：「（問：對檢察官起訴之犯
    罪事實，有何意見《提示並告以要旨》？）…向甲○○借QX
    J-980號機車去買便當後，我就與『阿生』一起騎乘該QXJ-9
    80號機車回去七賢國小工地，回工地之後我想『阿生』沒有
    機車，我自己有機車，我就讓『阿生』使用該機車，…我叫
    『阿生』要將QXJ-980號機車，騎去機車行處理，但是他沒
    有。…（問：8月25日當天買完便當回去七賢國小後，你叫
    『阿生』把QXJ-980號機車騎去還甲○○，之後你有無詢問
    『阿生』到底有無將該車歸還？）沒有，我找不到『阿生』
    ，後來我去另一個山上工作。」等語（見本院卷第60頁至第
    63頁）。綜觀被告上開供詞，就未依約歸還車牌號碼QXJ-98
    0號機車之原因、伊有無將車牌號碼QXJ-980號機車交付綽號
    「阿生」男子使用，並要求綽號「阿生」男子代為歸還機車
    等情節，前後供詞反覆不一，已難採信。再者，倘被告所借
    機車確遭綽號「阿生」男子騎走，致被告未能依約歸還機車
    予甲○○，被告理應儘速通知甲○○，並報案處理，以求解
    決，豈會不聞不問，不設法通知甲○○，復於返家後發現所
    借機車已在其住處，仍未即時歸還予甲○○，尚騎乘該機車
    至友人住處用餐，被告所辯情節，亦屬反常難信。次查，被
    告既表示僅借用該機車於當日中午買完便當後即要歸還，竟
    無故不按時歸還，亦未通知甲○○徵求同意繼續借用，即任
    憑己意長期使用，堪認被告於借用時間屆滿，基於不法所有
    之意圖，將機車據為己有。故被告仍以前詞置辯，顯係事後
    推諉卸責之詞，洵不可採。
  (3)從而，被告意圖為自己不法之所有，於上開時、地，將借得
    之車牌號碼QXJ- 980號機車侵占入己之事實，事證明確。
二、論罪科刑之理由：
  (一)被告乙○○所為犯罪事實(一)部分，係犯刑法第349條第1項收
    受贓物罪；犯罪事實(二)部分，係犯刑法第335條第1項侵占罪
    。公訴意旨認犯罪事實(一)部分，被告應依刑法第349條第2項
    之故買贓物罪處斷，尚有未洽，理由如前所述，惟起訴事實
    相同，爰依法變更起訴法條，併予敘明。
  (二)被告所犯二罪之間，犯意各別，行為互殊，應予分論併罰。
  (三)被告於95年間因公共危險案件，經臺灣士林地方法院以95年
    度士交簡字第1826號判處有期徒刑3月確定，並於96年5月5
    日執行完畢，此有臺灣高等法院被告前案紀錄表1份在卷可
    參，其於5年以內分別故意再犯本件有期徒刑以上之罪，均
    為累犯，各依刑法第47條第1項規定，加重其刑。
  (四)審酌被告賭博、竊盜、詐欺、公共危險之犯罪前科，此臺灣
    高等法院被告前案紀錄表1份在卷可參，素行不佳，且其不
    思循正途賺取生活所需，反圖不勞而獲，明知綽號「阿生」
    男子所交付之機車係屬贓物，仍予以收受，增加告訴人丙○○尋獲車輛之困難，復侵占告訴人甲○○所借用之機車，造
    成告訴人甲○○受有損害，影響社會安寧及秩序，於犯罪後
    為脫免刑責飾詞否認犯行，毫無悔意，態度不佳等一切情狀
    ，分別量處如主文所示之刑，並諭知易科罰金之折算標準，
    及定其應執行刑。又按依司法院釋字第662號解釋：「中華
    民國94年2月2日修正公布之現行刑法第41條第2項，關於數
    罪併罰，數宣告刑均得易科罰金，而定應執行刑之刑逾6個
    月者，排除適用同條第1項得易科罰金之規定部分，與憲法
    第23條規定有違，並與本院釋字第366號解釋意旨不符，應
    自本解釋公布之日起失其效力。」故對於數罪併罰，數宣告
    刑均得易科罰金，而定應執行之刑超過6個月之案件，依司
    法院釋字第366號、第662號解釋意旨，仍得易科罰金，爰就
    本件所定應執行刑諭知易科罰金之折算標準，以資懲儆。
三、適用之法律：
  (一)程序法方面：刑事訴訟法第299條第1項前段、第300條。
  (二)實體法方面：刑法第349條第1項、第335條第1項、第51條第
    5款、第47條第1項、第41條第1項前段，刑法施行法第1條之
    1第1項、第2項前段。
本案經檢察官黃正綱到庭執行職務。
中    華    民    國    98    年    7     月    8     日
                  刑事第三庭  審判長法  官  林惠玲
                                    法  官  劉家祥
                                    法  官  蘇錦秀
以上正本證明與原本無異。
如不服本判決應於收受本判決後10日內向本院提出上訴書狀，並
應敘述具體理由。若未敘述理由者，應於上訴期間屆滿後20日內
向本院補提理由書狀（均須按他造當事人之人數附繕本）。
                                    書記官  劉晨輝
中    華    民    國    98    年    7     月    10    日
【附錄本案論罪科刑法條】
刑法第335條：
意圖為自己或第三人不法之所有，而侵占自己持有他人之物者，
處5年以下有期徒刑、拘役或科或併科1千元以下罰金。
前項之未遂犯罰之。
刑法第349條：
收受贓物者，處3年以下有期徒刑、拘役或5百元以下罰金。
搬運、寄藏、故買贓物或為牙保者，處5年以下有期徒刑、拘役
或科或併科1千元以下罰金。
因贓物變得之財物，以贓物論。


司法院資訊處製作；財團法人民間司法改革基金會備份。
